臺灣臺中地方法院民事判決
111年度訴字第397號
原      告  賁○○  

被      告  沈○○  




訴訟代理人  呂秋𧽚律師
複  代理人  吳祖寧律師
            王弘熙律師
上列當事人間請求損害賠償事件，本院於民國111年10月21日言
詞辯論終結，判決如下：
    主    文
被告應給付原告新臺幣肆拾伍萬元，及自民國一百一十一年二月
八日起至清償日止，按年息百分之五計算之利息。
原告其餘之訴駁回。
訴訟費用由被告負擔百分之四十五，餘由原告負擔。
本判決第一項得假執行
原告其餘假執行之聲請駁回。
    事實及理由
一、原告主張：原告於民國100年間與訴外人甲○○結婚，婚後居
    住於門牌號碼臺南市○區○○街000巷00號房屋，甲○○外出工作
    長期未歸，原告因而發現被告與甲○○戀姦情熱，被告甚以訊
    息羞辱原告，並將甲○○之床上猥褻裸照傳給原告，又以購置
    機車及提供金錢給甲○○等方式，誘使甲○○同居在被告位於臺
    中市之住處，顯已侵害原告之配偶權，並對原告心理造成嚴
    重傷害。為此，爰依民法第184條第1項前段及後段、第185
    項、第195條第1、3項規定請求被告賠償精神慰撫金等語。
    並聲明：(一)被告應給付原告新臺幣（下同）100萬元及自
    起訴狀繕本送達翌日起至清償日止，按年息百分之5計算之
    利息。(二)願供擔保，請准宣告假執行。
二、被告則以：被告原係於卡拉ok店工作，甲○○為店裡常客故而
    結識，因甲○○工作不順向被告訴苦，被告心生同情收留甲○○
    ，才有同居情形，被告於110年11月底時始知甲○○另有配偶
    居於臺南市，甲○○本稱會與原告離婚，卻遲遲拖延，被告因
    身陷感情泥淖之中，故希望甲○○作出選擇，不料原告偷看甲
    ○○手機加被告Line後辱罵被告，被告一時激動，方有與原告
    爭執之對話內容，而被告於110年11月底知悉甲○○已婚，雙
    方發生激烈爭吵後便分手，二人未再發生逾矩之行為。而依
    呂健弘精神科診所111年8月29日回函及附件可知，原告有焦
    慮、失眠、情緒低落等症狀，並於111年2月14日、同年4月6
    日複診時抱怨長期家庭失和、婚姻問題等困擾，然家庭失和
    原因多端，無從證明與本件之關聯性，亦不能證明係被告所
    導致。至於證人甲○○為原告之配偶，其證述恐係基於維護婚
    姻或為減免己身責任，且與常情、客觀物證有所扞格，自不
    可採。又被告現今每月薪資除扶養自己捉襟見肘之外，尚須
    扶養親屬，經濟狀況不佳，且相較於其他侵害配偶權事件，
    本件情節尚非重大，原告請求100萬元慰撫金之數額實屬過
    高等語，資為抗辯。並聲明：原告之訴駁回。
三、得心證之理由：
(一)原告主張於100年8月30日與甲○○結婚迄今，業據提出戶籍謄
    本為證（見本院卷第17頁），亦為被告所不爭執，應堪信為
    真實。
(二)按因故意或過失，不法侵害他人之權利者，負損害賠償責任
    。故意以背於善良風俗之方法，加損害於他人者亦同；不法
    侵害他人之身體、健康、名譽、自由、信用、隱私、貞操，
    或不法侵害其他人格法益而情節重大者，被害人雖非財產上
    之損害，亦得請求賠償相當之金額，民法第184條第1項、第
    195條第1、3項分別定有明文。再按配偶應互相協力保持其
    共同生活之圓滿、安全及幸福，而夫妻互守誠實，係為確保
    其共同生活之圓滿安全及幸福之必要條件，故應解為配偶因
    婚姻契約而互負誠實之義務，配偶之一方行為不誠實，破壞
    共同生活之圓滿、安全及幸福者，即為違反因婚姻契約之義
    務而侵害他方之權利（最高法院55年台上字第2053號判決意
    旨參照）。是若夫妻之一方違反婚姻之誠實義務，與婚姻外
    之第三人發生通姦或其他親密行為，致破壞夫妻共同生活之
    圓滿幸福者，則該行為人（含配偶之一方及婚姻外之第三人
    ），即係侵害婚姻關係存續中之他方配偶基於配偶關係之身
    分法益，而屬情節重大，自得依民法第195條第1項前段及第
    3項之規定，請求非財產上之損害賠償。經查：
  ⒈依證人甲○○到庭結證：伊於109年12月在被告上班的卡拉OK店
    認識被告，從認識到110年11月有以男女朋友之關係與被告
    交往，伊跟被告交往期間有發生性行為，次數不記得，但有
    超過5次等語（見本院卷第188、189頁），則甲○○證述其與
    被告交往及發生性關係等情節，對於其婚姻關係及家庭圓滿
    危害甚大，於社會上亦具有相當之非難性，甚至對於原告而
    言，亦屬不名譽之事實，衡情證人甲○○尚無捏造該項事實以
    誣陷被告之理，復經本院告知刑法偽證罪處罰，而仍同意具
    結作證，應無甘冒偽證罪之風險而虛偽陳述誣陷或偏袒任何
    一方之必要，其證詞應屬可信，併審酌被告自陳曾與甲○○同
    居，且就證人甲○○證述雙方曾以男女朋友關係交往、發生性
    行為等情，並無爭執，堪認被告與甲○○之往來已逾越一般男
    女正常交往分際，非社會通念所得容忍。
　⒉再依證人甲○○證稱：認識被告當天就跟被告說伊有太太。當
    初伊太太在臺南，那時候伊心情不好去喝酒，認識被告，伊
    跟被告互有好感，曾問被告是否介意伊有老婆，被告說不介
    意；伊認識被告當時，伊跟太太鬧不愉快，有跟被告說伊跟
    原告可能要離婚了，問被告是否介意，被告說不介意，還說
    最長在一起1年，若伊1年後沒有跟原告離婚，被告就要跟伊
    分手，但不到1年，被告拿伊的手機，把被告自己的Line傳
    給原告，原告跟被告就這樣開始聯絡上了等語（見本院卷第
    188至190頁），復依證人甲○○於本件起訴前即110年12月7日
    所寫之悔過書，其中提及：被告一直逼伊，叫伊和原告離婚
    ，伊不想離婚就善意隱瞞伊和被告同居之事等語（見本院卷
    第27頁），基上足認被告抗辯與甲○○交往之初，並不知甲○○
    已婚身分等語，應無可採。
　⒊至於被告抗辯由兩造間之對話紀錄中，被告曾表示甲○○會自
    己搬走等語，足見被告於110年11月26日知悉甲○○為有配偶
    之人，雙方發生爭吵後分手等情為真，且甲○○證稱初始即向
    被告表明自己為有配偶之人一節，與常情不符；又甲○○先稱
    悔過書係在自由意志下所寫，後稱內容係依原告口述寫下，
    顯有矛盾。再依原告傳送被告之簡訊稱有些話並非甲○○所打
    ，與甲○○證稱其與被告間之對話紀錄均係自己傳送不合，是
    甲○○之證述應非可採等語。惟被告是否於110年11月26日與
    甲○○發生爭吵並分手，與被告何時知悉甲○○為有配偶之人無
    涉。且審酌甲○○證稱因心情不佳至卡發OK店喝酒而認識被告
    ，與被告自陳甲○○向其訴苦，嗣才交往等情，則甲○○因工作
    不順、家庭失和，因向被告訴苦而提及自己為有配偶之人，
    與常情並無不合之處。再者，甲○○到庭證稱悔過書係依自己
    自由意志所寫，足見該悔過書所載內容應屬真實，否則甲○○
    應無必要自書不實悔過書以詆毀自己，至於悔過書內容縱係
    經原告口述寫下，亦無礙於該悔過書內容確係經甲○○同意及
    肯認下所書。又觀諸被告所稱非甲○○親自傳送之對話內容，
    與本院上開認定無涉，況甲○○與被告間之對話繁多，多數為
    甲○○所傳送，被告既未能指明何等對話非甲○○所傳，甲○○概
    予認定係自己傳送，亦難認其所言不實。從而，被告抗辯證
    人甲○○所述不實，應無可採。
　⒋基上，被告明知甲○○為有配偶之人，仍與其交往、同居並發
    生性行為，已達侵害原告基於配偶關係對於婚姻共同生活應
    享有圓滿安全之人格身分法益，依前揭說明，原告自得請求
    被告賠償非財產上之損害。　
(三)第按慰藉金之賠償須以人格權遭遇侵害，使精神上受有痛苦
    為必要，其核給之標準固與財產上損害之計算不同，然非不
    可斟酌雙方身分資力與加害程度，及其他各種情形核定相當
    之數額（最高法院51年度台上字第223號判決意旨參照）。
    亦即非財產上損害賠償，應以實際加害之情形、加害之程度
    、被害人所受精神上痛苦之程度、賠償權利人之身分、地位
    、經濟能力綜合判斷之。本院經參酌兩造自陳之學經歷、收
    入狀況及經濟條件，並依職權調閱兩造稅務電子閘門資料查
    詢表（為維護兩造之隱私、個資，爰不就其詳予敘述，見本
    院卷第63、72頁及兩造財產卷內），併審酌被告與甲○○交往
    時間及發生性行為之次數，該行為顯已逾越社會通念所能容
    忍範圍，及原告因被告之行為深受打擊等一切情狀，認原告
    請求被告賠償原告所受非財產上之損害45萬元為適當，應予
    准許；逾此數額之請求，尚屬過高，不應准許。至於原告主
    張因被告侵害配偶權致其罹患精神官能症、失眠，有焦慮、
    情緒低落等情，惟依呂健弘精神科診所函覆表示：原告於11
    0年12月8日到院就診，自訴已無法勝任工作，並抱怨長期家
    庭失和、婚姻問題等困擾等語（見本院卷第207頁），可見
    原告罹患上開症狀，並非僅因婚姻問題，尚有長期受其他家
    庭因素困擾，自難逕認原告所罹患之精神疾病確係因被告侵
    害配偶權行為所致。
(四)末給付無確定期限者，債務人於債權人得請求給付時，經其
    催告而未為給付，自受催告時起，負遲延責任。其經債權人
    起訴而送達訴狀，或依督促程序送達支付命令，或為其他相
    類之行為者，與催告有同一之效力。民法第229條第2項定有
    明文。又遲延之債務，以支付金錢為標的者，債權人得請求
    依法定利率計算之遲延利息。但約定利息較高者，仍從其約
    定利率。應付利息之債務，其利率未經約定，亦無法律可據
    者，週年利率為百分之5。民法第233條第1項、第203條亦有
    明文。原告對被告請求之損害賠償債權，核屬無確定期限之
    給付，既經原告提起本件民事訴訟，且起訴狀繕本已於111
    年2月7日送達被告，有送達證書在卷可佐（見本院卷第45頁
    ），被告迄未給付，自應負遲延責任。是原告請求被告於11
    1年2月8日起至清償日止，按年息百分之5計算之法定遲延利
    息，自屬有據。　　
四、綜上所述，原告依侵權行為之法律關係，請求被告給付45萬
    元，及自111年2月8日起至清償日止，按年息百分之5計算之
    利息，為有理由，應予准許；逾此部分之請求，為無理由，
    應予駁回。
五、本判決所命給付金額在50萬元以下，依民事訴訟法第389條
    第1項第5款規定，應依職權宣告假執行，原告聲請供擔保准
    予假執行，僅係促使法院注意，附為敘明。至原告敗訴部分
    ，其假執行聲請失所依據，併予駁回。
六、本件事證已臻明確，兩造其餘攻擊、防禦方法及所提出之各
    項證據資料，經審酌後，均與判決結果不生影響，爰不逐一
    論述，附此敘明。
七、訴訟費用負擔及假執行之依據：民事訴訟法第79條、第389
    條第1項第5款。
中　　華　　民　　國　　111 　年　　11　　月　　4　　日
                  民事第六庭    法  官  楊雅婷
正本係照原本作成。
如對本判決上訴，須於判決送達後20日內向本院提出上訴狀。如
委任律師提起上訴者，應一併繳納上訴審裁判費。
中　　華　　民　　國　　111 　年　　11　　月　　4　　日
                                書記官  謝其任